最高法院刑事判決　　　　　　　　　　　　　　　八十八年度台上字第六五七四號
　　上　訴　人　乙○○
　　　　　　　　甲○○
　　右　一　人
　　選任辯護人　張智宏律師
右上訴人等因盜匪等罪案件，不服台灣高等法院台中分院中華民國八十八年八月二十
四日第二審判決（八十八年度上訴字第二十八號，起訴案號：台灣苗栗地方法院檢察
署八十七年度偵字第三六三五、三六七六、四○四七號），提起上訴，本院判決如左
：
    主  文
上訴駁回。
    理  由
一關於甲○○搶奪及盜匪部分
按刑事訴訟法第三百七十七條規定：上訴於第三審法院，非以判決違背法令為理由，
不得為之。是提起第三審上訴，應以原判決違背法令為理由，係屬法定要件。且必須
依據卷內資料為具體之指摘，並足據以辨認原判決已具備違背法令之形式，始屬相當
。本件原判決撤銷第一審關於上訴人甲○○搶奪及盜匪部分科刑判決，改判仍論處甲
○○共同以搶奪他人之動產為常業，及共同連續意圖為自己不法所有，以強暴致使不
能抗拒而取他人之物罪刑，已詳其所憑之證據及認定之理由，甲○○上訴意旨略謂
：(一)懲治盜匪條例係於民國三十三年四月八日經國民政府公布，同年四月十日生效施
行，而依當時同法第十條雖規定：「本條例施行期間定為一年，必要時得以命令延長
之」，惟嗣國民政府竟延至三十四年四月二十六日方首次發布延長命令「自期滿之日
起，展延一年」。準此，三十三年四月八日國民政府所公布之「懲治盜匪條例」，既
為限時法，其施行期間一年，而國民政府未於期滿前以命令延長，則該條例至三十四
年四月八日即因屆滿而失效。嗣後，國民政府於同年四月二十六日下令溯及自四月八
日起展限一年，惟該條例既已失效，包括授權以命令延長其延行期間之規定，亦同要
失效，故其後數次延長自屬無效。再者，立法院雖於四十六年刪除該條例第八條、第
十條，並變更第九條、第十條之條次，惟立法院當時並未依立法程序重新制定懲治盜
匪條例第一至第七條、第九條、第十一條，而直接將原條例第八條、第十條予以刪除
，並將原第九條、十一條變更條次而已。準此，立法院於四十六年所修定「懲治盜匪
條例」既已於三十四年四月八日失效，則該條例並不因立法院之修定而使其生效，故
立法院於四十六年所修定並公布施行「懲治盜匪條例」仍屬已失效之法律。乃原審遽
引已失效之「懲治盜匪條例第五條第一項第一款之規定論處罪刑，自有違誤。(二)本件
上訴人甲○○犯罪之最終目的均為意圖為自己或第三人不法之所有而反覆為之，均應
依連續犯處罰，原判決竟按數罪，分論併罰，顯有理由矛盾之違法。(三)原判決並未
述上訴人甲○○就如原判決附表編號(七)(八)如何變更搶奪之犯意為強盜，遽論處強盜犯
行，要難謂為適法，並有刑事訴訟法第三百七十九條第十款之違法云云。然查：(一)現
行懲治盜匪條例，係經立法程序於四十六年六月五日修正公布施行，將原第八條「犯
本條例之罪者，依特種刑事案件訴訟條例之規定審理之」及原第十條「本條例施行期
間定為一年，必要時得以命令延長之」之規定予以刪除，原第九條改為第八條，第十
一條改為第九條。經考刪除原第十條有關限時法規定之立法本意，係為澈底改善治安
，期收遏止盜匪之效，認本條例第一條至第七條及原第九條（修正後為第八條）均仍
有施行之必要，因將本條例由限時法改為經久施行之常態性特別刑法，並重新調整條
次，形式上雖稱「修正」，實質上，已具重新全部立法之性質，故其間雖有數次命令
延長施行期間，仍非可認為已經失效，此為本院歷來所持見解。上訴意旨猶以上開條
例業已失效，執以指摘原判決違法，不得據為適法之第三審上訴理由。(二)其餘上訴意
旨所指各節，原判決已述明確，仍置原判決明確論斷之事項於不顧，徒憑自己之說
詞，重為事實上之爭執，任意指摘原判決此部分有理由矛盾、應於審判期日調查之證
據而未予調查之違法云云，殊不足據以辨認原判決此部分已具備違背法令之形式。依
上所述，原判決此部分上訴違背法律上之程式，應予駁回。
二關於甲○○恐嚇取財部分
按刑事訴訟法第三百七十六條所列各罪之案件，經第二審判決者，不得上訴於第三審
法院，法有明文。本件上訴人甲○○涉犯恐嚇取財罪部分，原審係依刑法第三百四十
六條第一項論處罪刑，核屬刑事訴訟法第三百七十六條第六款之案件。依首開說明，
既經第二審判決，自不得上訴於第三審法院，上訴人甲○○竟復提起此部分上訴，顯
為法所不許，應予駁回。
三關於乙○○部分
查第三審上訴書狀，應述上訴之理由，其未述者，得於提起上訴後十日內補提理
由書於原審法院，已逾上述期間，而於第三審法院未判決前仍未提出上訴理由書狀者
，第三審法院應以判決駁回之，刑事訴訟法第三百八十二條第一項、第三百九十五條
後段規定甚明。本件上訴人乙○○因盜匪等罪案件，不服原審判決，於八十八年九月
十七日提起上訴，並未述上訴理由，迄今逾期已久，於本院未判決前仍未提出，依
上開規定，其上訴自非合法，應予駁回。
據上論結，應依刑事訴訟法第三百九十五條，判決如主文。
中      華      民      國    八十八    年     十一     月     十八     日
                              最高法院刑事第三庭
                                  審判長法官  陳  錫  奎
                                        法官  洪  清  江
                                        法官  吳  昆  仁
                                        法官  李  伯  道
                                        法官  洪  佳  濱
      右正本證明與原本無異
                                              書  記  官
中      華      民      國    八十八    年     十一     月    二十二    日
